【裁判字號】    99,交上易,200
【裁判日期】    991102
【裁判案由】    公共危險
【裁判全文】
臺灣高等法院刑事判決               99年度交上易字第200號
上  訴  人
即  被  告  丁○○
選任辯護人  王家鋐律師
送達代收人  丙○○
上列上訴人因公共危險案件，不服臺灣士林地方法院99年度交易
字第15號，中華民國99年5 月31日第一審判決（起訴案號：臺灣
士林地方法院檢察署99年度偵字第948 號），提起上訴，本院判
決如下：
    主  文
上訴駁回。
    事  實
一、丁○○於民國98年9 月9 日（起訴書誤載為10日）22時40分
    前某時許，在陽明山前山公園之某卡拉OK店飲用酒類後，明
    知其飲酒後已不能安全駕車，竟仍駕駛車號670-CU號營業用
    小客車，沿臺北市○○區○○路往下山方向行駛，嗣於同日
    22時40分許，途經臺北市○○區○○路與菁山路口，因下車
    訪友而與在該處和他人聊天之甲○○發生爭執並互毆，嗣由
    其同行友人吳金寶將之送醫，迨於98年9 月10日0 時許，經
    甲○○親至臺北市政府警察局士林分局山仔后派出所報警處
    理，經警循線於臺北市立聯合醫院陽明院區急診室內查獲丁○○，並於98年9 月10日2 時25分許，為警以呼氣方式檢測
    其酒精濃度達每公升0.72毫克，已達不能安全駕駛動力交通
    工具之程度。
二、案經臺北市政府警察局士林分局報請臺灣士林地方法院檢察
    署檢察官偵查起訴。
    理  由
壹、程序部分：
一、按「被告以外之人於審判外之言詞或書面陳述，除法律有規
    定者外，不得作為證據。」刑事訴訟法第159 條第1 項定有
    明文，本件證人吳金寶、甲○○、乙○○、曹永豐等人於警
    詢中之陳述筆錄，屬審判外之陳述，無證據能力。
二、按「被告以外之人於偵查中向檢察官所為陳述，除顯有不可
    信之情況者外，得為證據」刑事訴訟法第159 條之1 第2 項
    定有明文，檢察官於偵查中向被告以外之人所取得之陳述，
    原則上均能遵守法律規定，不致違法取供，其可信度極高，
    被告以外之人於偵查中已具結而為證述，除反對該項供述得
    具有證據能力之一方，已釋明「顯有不可信之情況」之理由
    外，應認其陳述具有證據能力。證人吳金寶、甲○○、乙○○、曹永豐等人偵查時之證詞，經本院審酌上開證人於偵查
    時之供述，並無受到外力干擾，依渠等陳述時之外在環境及
    情況，並無任何顯不可信之情形，揆諸上開法條規定，應認
    渠等於偵查時之供述，均具有證據能力。
貳、實體部分：
一、訊據上訴人即被告丁○○固坦承於前揭時地飲酒，並經警實
    施呼氣酒精濃度檢測達每公升0.72毫克等情不諱，惟堅詞否
    認有何公訴意旨所稱之公共危險犯行，辯稱：當日係由證人
    吳金寶駕駛上開車輛，其並未於酒後駕車云云。經查：
（一）證人甲○○於偵查中證稱：「（問：9 月9 日22時40分在
      山仔后公車站牌有無跟丁○○發生爭吵？）一輛計程車急
      駛過來，他動作很怪，他轉頭跟後座乘客說話，我以為他
      要趕乘客下車，後來丁○○從駕駛座下來，朝我走過來：
      ：。」等語（見偵卷第47頁），復於原審審理時，仍證稱
      ：有看到丁○○從駕駛座下車，且被告好像有戴帽子等語
      （見原審卷第17、18頁）；又證人乙○○於偵查中證稱：
      有看到被告丁○○開車，我當時站在公車站牌，被告緊急
      煞車，停一分鐘，交頭接耳之後，我跑去摩斯漢堡外面座
      位上看，確定是丁○○開車等語，復於本院審理時時到庭
      證稱：我站在公車站牌，面向同事在聊天，背對馬路，聽
      到煞車聲轉身看到計程車停在我後面，我就走到摩斯漢堡
      店用餐區，面向人群，我就看到車子裡面有爭執、拉扯，
      因為那時間是晚上十點多，從外面看不清楚車子裡面的情
      形，將近五分鐘過後才看到有人從駕駛座下來，因為我的
      距離有一段，分不清楚下來的人是誰，他靠近的時候我才
      看見他有戴帽子，之前沒有看清楚，後來戴帽子的人跟甲○○起衝突，因為那個人背對著我，我看不清楚他是誰。
      從頭到尾我只看到他戴帽子。」等語（見本院99年10月19
      日審判筆錄）；證人曹永豐於偵查中，亦證稱：甲○○找
      我聊天，我是開計程車的，看到丁○○從陽明山公園下來
      ，到排班點緊急煞車，我想說怎麼開那麼快，又緊急煞車
      ，當天是丁○○開車，他有戴鴨舌帽，丁○○與吳金寶身
      高就有差了，不會認錯人等語（見偵卷第47、48頁）。綜
      上證人所述，當可確認98年9 月9 日晚上10時40分許，在
      臺北市○○區○○路與菁山路口與甲○○發生口角爭執之
      人，係自計程車駕駛座下車，且戴有帽子之人，應無疑義
      。徵諸證人吳金寶於原審證稱：我當天沒有戴帽子等語（
      見原審卷第13頁），再參酌證人甲○○、曹永豐、乙○○
      等人當晚近距離與被告接觸，證述內容尚屬一致，是渠等
      上開證詞，自堪採信，故當晚駕駛計程車從駕駛座下車之
      人，確係戴有帽子之被告丁○○，至為灼然。
（二）被告之辯護人於本院審理時，詰問證人乙○○，證稱：「
      （問：你剛所說的拉扯，是否可能是前、後座的人對調？
      ）我們開計程車的經驗，喝醉酒的人可能從後座跑到前座
      要開車等語，然此僅係證人乙○○個人臆測之詞，況且，
      被告既自稱已喝醉，又豈可能在短時間內，在車內與前座
      之吳金寶對調位置，更無與前座對調位置之必要與合理性
      ，是證人乙○○上述證詞，尚不足為有利被告之認定。另
      證人阮平春自行偕被告到院證稱：被告是我的客人，偶而
      會到店裡消費，日期忘了，被告到我店裡喝酒，我扶他出
      去，有一輛車停在停車場，我開車門讓他坐後座，我就回
      進店裡面等語（見99年10月19日審判筆錄），被告既然偶
      而會到證人店裡消費，則證人阮平春所述送被告上車之日
      ，是否即為98年9 月9 日晚上發生之事，即非無疑，況且
      ，經審判長質以證人有關被告當天如何到店裡，搭乘何種
      交通工具等問題時，證人阮平春均答稱不知道（見同上筆
      錄），又徵諸證人阮平春當晚並未在格致路與菁山路口現
      場，是其所為證詞，亦難為有利被告之認定。
（三）證人吳金寶雖於偵審中證稱：當日係由其本人駕駛上開車
      輛云云，然證人吳金寶於98年11月12日偵查中供稱：「他
      晚上9 點多打電話要我去載他，他到車牌那邊已經10點多
      了。」等語，另於99年5 月14日原審審理中則證稱：「（
      問：你是以何方式與丁○○去六窟喝酒？）丁○○開車載
      我去的，丁○○喝醉酒，我再去載他回來。」、「（問：
      你何時被丁○○載到六窟？）我與丁○○是晚上八點多去
      的。」、「（問：你要去六窟時，是否知道丁○○要喝酒
      ？）他說要去那裡唱歌，過了十分鐘，我說我有事要先走
      ，看怎樣再跟我聯絡，等到丁○○喝完酒後，再打電話給
      我，我再去載他回來。」、「（問：你何時離開卡拉OK？
      ）晚上八點多快九點。」等語，觀諸被告丁○○於原審99
      年5 月14日審理中供稱：「（問：你當天是何時上去陽明
      山與朋友喝酒？）下午三、四點左右，是去六窟。」、「
      （問：你如何上去？）我自己開車載吳金寶上去。」、「
      （問：你喝到幾點下山？）晚上九點半左右。」等語，是
      證人吳金寶所為上開證言顯有前後矛盾之情形，且經核與
      被告丁○○於同日審理中所為之供述內容亦有出入，自難
      僅以該等證言逕為有利被告丁○○之認定。又證人吳金寶
      於偵查中證稱：山仔后派出所副主管於警詢時，要求其指
      證被告丁○○開車，否則要判三年，故於第一次警詢筆錄
      中指證係被告開車云云，嗣於原審審理中則又證稱：係由
      另一員警所為，偵查中所言乃屬誤認等語，參以證人何明
      昌於原審99年5 月14日審理中證稱：「（問：你於偵查稱
      ，你有聽到要判三年，是何人說的？）是一個警員說的，
      他對吳金寶說的，他為何這樣說，我不知道，好像是說如
      果吳金寶說謊，法律上會被判三年。」、「（問：當天你
      聽到警察如何跟吳金寶說？）我坐在警察旁邊，我有聽到
      警察跟吳金寶說，車子一定要說丁○○開的，就是我家鄰
      居阿叔，如果要叫別人頂罪，你如果被知道的話，會被判
      三年。」等語，是證人吳金寶所為上開證言縱係屬實，員
      警前開所為僅係告知證人吳金寶相關行為之法律效果而已
      。況且，證人吳金寶第一次警詢筆錄，業經本院認屬審判
      外之陳述，無證據能力，而排除作為認定被告犯罪之證據
      ，對被告自無不利之情形。
（四）按當人飲酒後，若以呼氣酒精濃度測試器測得之濃度達到
      每公升0.5 毫克時，其反應較慢，感覺減低，將影響駕駛
      ；達到每公升0.75毫克時，思考、個性及行為均會改變；
      達到每公升1.0 毫克時，步態不穩，噁心嘔吐，精神混惑
      不清晰；達到每公升1.5 毫克時，說話不清楚，感覺喪失
      ，視力模糊；達到每公升2.0 毫克時，體溫與血糖均降低
      ，肌肉控制差，甚且導致癲癇發作；達到每公升3.5 毫克
      時，則已至神智不清，反射減低及呼吸抑制等情事，業經
      行政院國軍退除役官兵輔導委員會臺北榮民總醫院88年8
      月5 日（88）北總內字第26868 號函闡釋綦詳；被告丁○○於98年9 月10日2 時25分許，經警以呼氣方式檢測其酒
      精濃度達每公升0.72毫克之事實，有酒精濃度測試表一紙
      附卷可稽；又被告丁○○駕駛上開車輛至臺北市○○區○○路與菁山路口下車之際，其腳步浮動、東倒西歪、眼神
      呆滯，且站立時站不穩，並有濃厚酒味等情，亦經證人甲○○、乙○○及曹永豐分別證述在卷，足見被告丁○○於
      行為時顯因服用酒類，而達不能安全駕駛動力交通工具之
      程度。
（五）綜上所述，被告丁○○上開所辯，要屬事後卸責之詞，不
      足採信，本件事證明確，被告犯行洵堪認定，應依法論科
      。
二、核被告丁○○所為，係犯刑法第185 條之3 服用酒類不能安
    全駕駛而駕駛罪。
三、原審審理後，適用刑法第185 條之3 、第41條第1 項，刑法
    施行法第1 條之1 等規定，並審酌被告丁○○雖未曾受有期
    徒刑以上刑之宣告，卻明知酒後不能安全駕駛而仍為之，嚴
    重影響大眾安全，犯後猶狡詞卸責，及其品行、犯罪動機、
    目的、手段、行為次數、生活狀況、智識程度及所生之損害
    等一切情狀，量處拘役55日，並諭知易科罰金之折算標準，
    核其認事用法，均無違誤，量刑亦屬妥適，自應予以維持，
    被告上訴，猶執陳詞，否認犯行，核無理由，應予駁回。
據上論斷，應依刑事訴訟法第368條，判決如主文。
本案經檢察官吳國南到庭執行職務。
中    華    民    國    99    年    11    月    2     日
                  刑事第一庭審判長法  官  葉騰瑞
                                  法  官  莊明彰
                                  法  官  彭政章
以上正本證明與原本無異。
不得上訴。
                                  書記官  杜宜寧
中    華    民    國    99    年    11    月    2     日

司法院資訊處製作；財團法人民間司法改革基金會備份。
